【裁判字號】    89,再,37
【裁判日期】    890620
【裁判案由】    確定界址
【裁判全文】
臺灣高等法院民事裁定  八十九年度再字第三七號
    聲  請  人  甲○○
    代  理  人  姜鄭素珠
右聲請人因與相對人新竹汽車客運股份有限公司間確定界址事件，對於中華民國八十
九年二月二十四日本院裁定（八十九年度再字第一號）聲請再審，本院裁定如左：
      主      文
聲請駁回。
聲請訴訟費用由聲請人負擔。
      理      由
一、本件聲請再審意旨略以：本院八十九年度再字第一號確定裁定係於八十九年二月
    二十四日作成。斯時業已適用新修正之民事訴訟法第四百六十六條關於財產權訴
    訟之第二審判決，如因上訴所得受之利益，不逾新台幣（下同）一百萬元者，不
    得上訴之規定甚明，惟原裁定竟仍適用舊法，致使伊依限提起抗告，並繳納抗告
    費用四十五元，依原審通知函繳納裁判費八千一百元，雖原審嗣後以適用新法為
    由，駁回伊之抗告，此適足證原確定裁定適用法規顯有錯誤，並應自送達上開駁
    回抗告民事裁定即八十八年四月二十二日時起算本件再審期間。又本案確定判決
    （最高法院八十七年度台上字第一一七號），伊業於法定期間內聲請再審，由最
    高法院八十七年度台再字第五十八號轉由高等法院八十七年度再字第五十號受理
    在案，雖再審之訴遭駁回，惟伊亦於法定期間內提起抗告（即八十七年度台抗字
    第六三一號），嗣並對該確定裁定聲請再審，由最高法院受理在案（即八十八年
    度台聲字第二二三號），復提再審，亦分別由最高法院加以受理（即八十八年台
    聲字第四三三號、八十八年度台聲字第六三四號），綜上足證，本案確定判決，
    伊再三依法追訴，從未間斷，迄至八十八年度台聲字第六三四號裁定送達，方知
    悉原再審之訴不合法，致有再審理由知悉在後情事，迅於知悉後三十日內，於八
    十八年十二月三十日提起本件再審，無違誤法定期間情事，原確定裁定洵有違誤
    云云。
二、本院八十九年二月二十四日八十九年度再字第一號原確定裁定，駁回聲請人就其
    與相對人新竹客運股份有限公司間請求確定界址事件，對於八十六年八月六日本
    院八十四年度上更(一)字第二五一號判決及八十七年一月十六日最高法院八十七年
    度台上字第一一七號確定判決所提起之再審之訴，其理由為聲請人以有民事訴訟
    法第四百九十六條第一項第十三款事由提起再審之訴（按聲請人於本院所提之證
    物八件於八十六年七月二十六日前審時即已提出），應認此項再審理由於上開確
    定判決送達時即可知悉，故計算此不逾三十日之不變期間，應自裁判確定時起算
    ，並無同法第五百零二條第二項但書再審理由知悉在後之適用，而上開確定判決
    於八十七年二月十日早已確定，聲請人遲至八十八年十二月三十日始提起再審
    之訴，已逾三十日之不變期間，至聲請人以其於八十八年十二月四日收受最高法
    院八十八年度台聲字第六三四號裁定，主張以該日為起算再審法定期間乙節，因
    上開裁定係聲請人對於最高法院八十八年度台聲字第四三三號裁定聲請再審所為
    之裁定，與前開再審之訴之法定期間無關等語。
三、查聲請人不服本院八十四年度上更(二)字第三五一號及最高法院八十七年度台上字
    第一一七號民事確定判決提起再審之訴，係主張系爭本案聲請人於八十六年七月
    二十六日在本院原確定判決之言詞辯論終結前答辯狀內曾提出證物八件，惟本院
    原確定判決事實及理由欄下均漏未斟酌，亦未說明拾棄不採之理由，自已違反民
    事訴訟法第二百二十六條第二、三項、第四百六十九條第六款及第四百九十六條
    第一項第十三款規定，而有提起再審之合法理由等情，此有民事再審狀附卷可稽
    。按民事訴訟法第四百九十六條第一項第十三款所謂當事人發見未經斟酌之證物
    或得使用該證物，係指前訴訟程序，事實審言詞辯論前已存在之證物，因當事人
    不知有此或雖知之，而未能使用致未經斟酌，現始知之或現能使用者而言，若在
    前訴訟程序事實審言詞辯論終結前已提出之證物，縱令原確定判決未加斟酌，亦
    無該款適用之餘地。又所謂適用法規顯有錯誤者，不包括漏未斟酌證據之情形在
    內（最高法院六十三年度台上字第八八０號判例參照）。本件聲請人所主張之前
    開再審之訴之事由，核顯與上開民事訴訟法第四百九十六條第一項第十三款所謂
    之當事人發見未經斟酌之證物之要件不符，其真意實指原確定判決之判決不備理
    由，即適用法規顯有錯誤。惟提起民事再審之訴，應於三十日之不變期間內為之
    ，民事訴訟法第五百條第一項定有明文。當事人以有同法第四百九十六條第一項
    第一款適用法規顯有錯誤之情形提起再審之訴，應認此項理由於裁判送達時當事
    人即可知悉，故計算是否逾三十日之不變期間，應自裁判確定時起算，無同法第
    五百條第二項但書再審理由知悉在後之適用（最高法院七十年台再字第二一二號
    判例參照）。本件聲請人既自承其所提之證物八件於八十六年七月二十六日前審
    言詞辯論終結前即已提出，且經本院調閱卷宗查明屬實，揆諸前揭說明，則應認
    前述再審理由於上述確定判決送達時即可知悉，故計算是否不逾三十日之不變期
    間，即應自裁判確定時起算，並無同法第五百零二條第二項但書再審理由知悉在
    後規定之適用。查本院八十四年度上更(二)字第二五一號、最高法院八十七年度台
    上字第一一七號民事確定判決係分別於八十六年八月二十二日、八十七年二月十
    日送達於聲請人，有各該送達證書在卷足憑（見調閱之前揭卷第四十七、六十一
    頁），可證上開確定判決八十七年二月十日早已確定，而聲請人遲至八十八年
    十二月三十日始對該確定判決以上開理由提起再審之訴，揆諸前揭說明，其訴自
    非合法，本院八十九年度再字第一號確定裁定以此為由，駁回其再審之訴，核無
    違誤。是聲請人就原確定裁定聲請再審，為無理由，應予駁回。
四、次查，本件因本案之訴訟標的未逾新台幣一百萬元，依法原確定裁定不得抗告於
    第三審，原確定裁定雖載為得抗告，聲請人並因而提起抗告，惟此僅為抗告不合
    法之問題，不生阻斷該原裁定確定之效力，難謂原確定裁定適用法規顯有錯誤情
    事。至於聲請人對於最高法院八十七年度台上字第一一七號本案確定判決提起再
    審之訴，再由該院八十七年度台再字第五十八號轉由本院八十七年度再字第五十
    號受理，嗣再審之訴遭駁回，其亦提起抗告（八十七年度台抗字第六三一號），
    後並對該確定裁定向最高法院聲請再審（即八十八年度台聲字第二二三號），復
    先後分別起再審（即八十八年台聲字第四三三號、第六三四號）等情，核上開各
    裁定，均僅係聲請人對於其先後聲請再審所為之裁定聲明不服而所為之裁定，顯
    與本件提起再審之訴之法定期間無關。聲請人執此主張本案確定判決經伊再三依
    法追訴，從未間斷，迄至八十八年度台聲字第六三四號裁定送達，方知悉原再審
    之訴不合法，致有再審理由知悉在後情事，始於知悉後三十日內即八十八年十二
    月三十日提起本件再審之訴，未逾法定期間，原確定裁定洵有違誤云云，亦不可
    採，併此明。
五、據上論結，本件聲請再審為無理由，爰裁定如主文。
中      華      民      國    八十九    年      六      月     二十    日
                                民事第三庭
                                    審判長法  官  張  宗  權
                                          法  官  蕭  艿  菁
                                          法  官  陳  永  昌
右正本係照原本作成。
不得抗告。
中      華      民      國    八十九    年      六      月    二十一    日
                                          書記官  高  瑞  琦


司法院資訊處製作；財團法人民間司法改革基金會備份。
